【裁判字號】    98,抗,1873
【裁判日期】    981228
【裁判案由】    保全證據
【裁判全文】
臺灣高等法院民事裁定                  98年度抗字第1873號
抗  告  人  美商亞洲財富資本管理股份有限公司
法定代理人  乙○○
代  理  人  柏有為律師
            張峪嘉律師
上列抗告人因與相對人美商慧智資本管理顧問股份有限公司等間
聲請保全證據事件，對於中華民國98年11月10日臺灣臺北地方法
院98年度聲字第96號所為裁定，提起抗告，本院裁定如下：
    主  文
抗告駁回。
抗告費用由抗告人負擔。
    理  由
一、按證據有滅失或礙難使用之虞，或經他造同意者，得向法院
    聲請保全；就確定事、物之現狀有法律上利益並有必要時，
    亦得聲請為鑑定、勘驗或保全書證，民事訴訟法第368條第1
    項定有明文。其立法意旨，係鑑於證據之調查，本應於訴訟
    繫屬後已達調查之程度，且有調查必要者，始得為之，但於
    此之前，如該證據有滅失或有礙難使用之虞，卻不能立即調
    查，將因證據之滅失或情事變更而礙難使用，致影響日後裁
    判之正確性，故特設此制以為預防。又抗告人聲請保全證據
    之理由，係因相對人拒不將上開證據提出於法院，而非該證
    據有滅失或礙難使用之虞，復無經相對人同意之情形，自僅
    屬是否應由法院依自由心證斷定該文書繕本之證據力，或法
    院得否認抗告人關於該文書之主張為正當之問題，核與聲請
    保全證據之要件不合（最高法院92年度台抗字第202號、85
    年度台抗字第9號裁定意旨參照）。另民事訴訟法第368 條
    第1項所謂滅失，即毀滅喪失之意，至所謂證據有礙難使用
    之虞，係指證據若不即為保全，將有不及調查使用之危險者
    。再依同法第370條第2項、第284條之規定，關於應保全證
    據之理由，應提出得即時調查之證據釋明之，使法院信其主
    張為真實。
二、本件聲請及抗告意旨略以：抗告人前為提供客戶投資越南之
    機會，曾邀請客戶赴越南參訪，由抗告人與客戶轉投資成立
    新浦東投資公司、西貢珍珠基礎建設投資公司及越南IPO投
    資公司等3家境外公司，並委請抗告人公司總經理即相對人
    甲○○擔任該3家境外公司之負責人。詎相對人甲○○為謀
    私利，竟與抗告人員工臧大年、游梓堯、謝宇泓等，於98年
    4 月間另行籌畫設立相對人美商慧智資本管理顧問股份有限
    公司（下稱相對人美商慧智公司），並利用與抗告人招募前
    開3家境外公司客戶接觸之機會，竊取抗告人電腦內之業務
    與客戶等資料，通知抗告人客戶改用相對人美商慧智公司之
    電子郵件信箱聯絡，將抗告人客戶移轉至相對人美商慧智公
    司，提供投資越南股票為標的之違法代操服務等情，除經抗
    告人於98年10月27日以相對人甲○○等涉犯刑法第342條背
    信及證券投資信託及顧問法第107條提起刑事告訴外，相對
    人甲○○利用上班時間策劃籌組公司及從事違法代操事宜，
    顯未盡其所任總經理職務，對抗告人造成損害應負賠償責任
    ，且相對人接受客戶委託投資越南股票，屬抗告人所營業務
    範圍之投資理財範疇，抗告人亦得依民法第563條規定，就
    相對人所獲佣金行使歸入權。又抗告人遭竊資料及相對人違
    法代操收取之佣金資料，均儲存於相對人美商慧智公司辦公
    室甲○○個人或其公司同仁使用之電腦內，一旦抗告人對相
    對人提出民事訴訟追償，相對人勢必將之銷毀或隱匿或移轉
    以逃避責任，使抗告人難以有效舉證以追訴其賠償責任，且
    相對人甲○○有無收取佣金，亦與證券投資信託及顧問法第
    107條違法代操之犯罪成立要件無關，抗告人實無法於刑事
    訴訟程序中請求承辦檢察官調查，是為防止該證據有滅失之
    虞，為此依民事訴訟法第368條第1項規定，聲請准予保全相
    對人美商慧智公司辦公室電腦內所儲存有關客戶資料及接受
    客戶委託投資股票、收取佣金等電磁紀錄及其備份等語。
三、經查，抗告人對於其聲請保全之相對人美商慧智公司辦公室
    電腦內所儲存有關客戶資料及接受客戶委託投資股票、收取
    佣金之電磁紀錄及其備份等證據究竟有何滅失或礙難使用之
    虞或有何急迫之情形必須預為調查，甚或為確定事物現狀有
    法律上利益並有必要之情形，均未盡釋明之責。雖抗告人以
    前開證據均在相對人持有中，若抗告人對之提起民事訴訟，
    相對人勢必將之銷毀或隱匿或移轉以逃避責任等語，然此除
    未據抗告人提出得即時調查之證據釋明外，亦屬相對人如拒
    絕提出於法院時，法院依民事訴訟法第345條第1項規定得否
    認抗告人關於該文書之主張為正當之問題，核與聲請保全證
    據之要件不合。又抗告人另主張其聲請保全之證據攸關抗告
    人向相對人甲○○就所收取佣金行使歸入權金額之正確計算
    ，亦屬抗告人提起訴訟所應負舉證責任之範疇，尚不得憑為
    前開證據有滅失或礙難使用之依據。另抗告人僅就相對人美
    商慧智公司辦公室電腦內所儲存電磁紀錄之證據聲請保全，
    核與相對人甲○○個人無涉，抗告人自無對相對人甲○○聲
    請保全證據之必要。從而，原法院駁回抗告人之聲請，核無
    違誤。抗告意旨仍執陳詞指摘原裁定不當，求予廢棄，為無
    理由，應予駁回。
四、據上論結，本件抗告為無理由，爰裁定如主文。
中    華    民    國    98    年    12 月     28     日
                    民事第十二庭
                        審判長法  官 陳駿璧
                              法  官 李昆曄
                              法  官 李媛媛
正本係照原本作成。
本裁定除以適用法規顯有錯誤為理由外，不得再抗告。如提起再
抗告，應於收受後10日內委任律師為代理人向本院提出再抗告狀
。並繳納再抗告費新台幣１千元。
中    華    民    國    98    年    12    月    29    日
                              書記官  李華安

司法院資訊處製作；財團法人民間司法改革基金會備份。
